【裁判字號】    99,易,160
【裁判日期】    990309
【裁判案由】    詐欺
【裁判全文】
臺灣高雄地方法院刑事判決               99年度易字第160號
公  訴  人  臺灣高雄地方法院檢察署檢察官
被      告  丙○○
            庚○○
上列被告因詐欺案件，經檢察官提起公訴（98年度偵字第31502
、33476 、33618 、33623 號），及移送併辦（98年度偵字第35
940 號、臺灣臺中地方法院檢察署98年度偵緝字第2709號），本
院判決如下：
    主  文
丙○○、庚○○幫助犯詐欺取財罪，均累犯，各處有期徒刑伍月
，如易科罰金，均以新臺幣壹仟元折算壹日。
    事  實
一、丙○○前因毒品危害防制條例案件，經法院判處有期徒刑2
    月確定，於民國98年5 月25日易科罰金執行完畢；另庚○○
    前因竊盜、毒品危害防制條例案件，經法院分別判處有期徒
    刑3 月、6 月確定，嗣經合併定應執行之刑為有期徒刑8 月
    ，於98年3 月30日執行完畢（均構成累犯）。
二、丙○○雖預見申辦行動電話門號SIM 卡進而轉賣予欠缺信賴
    關係之他人使用，可能幫助該他人所屬詐欺集團從事詐欺取
    財等不法犯罪，竟因缺錢花用，基於幫助詐欺取財之未必故
    意，於98年5 月21日，在址設高雄市新興區○○○路190 號
    之通訊行，申辦0000000000、0000000000號行動電話門號SI
    M 卡（下合稱前開2 只門號SIM 卡），並旋於同一時、地，
    以每只SIM 卡新臺幣（下同）500 元、合計1,000 元之代價
    ，轉賣予真實姓名、年籍不詳之成年人使用。嗣取得前開2
    只門號SIM 卡之人所屬詐欺集團成員，即分別為如附表所示
    之詐欺取財犯行。
三、庚○○雖預見將自己申辦帳戶之存摺、提款卡及密碼 ，提
    供予欠缺信賴關係之他人而容任使用，可能幫助該他人所屬
    詐欺集團從事詐欺取財等不法犯罪，亦猶基於幫助詐欺取財
    之未必故意，於98年6 月中旬某日，在高雄縣阿蓮鄉阿蓮郵
    局附近之某便利超商，將其所申辦阿蓮郵局（局號：000000
    0-0 號）000000-0號帳戶（下稱前開阿蓮郵局帳戶）之存摺
    、提款卡及密碼等物，提供予某真實姓名、年籍不詳，自稱
    「阿國」之成年人，並容任「阿國」使用。嗣「阿國」所屬
    之詐欺集團成員，乃共同基於意圖為自己不法所有之犯意聯
    絡，於98年6 月23日13時10分許，致電辛○○○，佯稱自己
    係辛○○○之姪女，急需3 萬元之款項週轉云云，致辛○○○因而陷於錯誤，旋於同日13時57分許，匯款3 萬元至前開
    阿蓮郵局帳戶內，並旋遭詐欺集團成員提領一空。
四、嗣乙○○、子○○、壬○○、癸○○、己○○、戊○○、甲○○、辛○○○查覺受騙後，分別報警循線查悉全情。
五、案經高雄縣政府警察局湖內分局報請，及臺灣高等法院檢察
    署檢察長函轉臺灣高雄地方法院檢察署檢察官偵查起訴暨移
    送併辦，暨臺中縣警察局清水分局報請臺灣臺中地方法院檢
    察署檢察官移送併辦。
    理  由
壹、證據能力方面
    本判決所引用之證據資料（詳後引用之各項證據），其中係
    屬傳聞證據部分，縱無刑事訴訟法第159 條之1 至第159 條
    之4 或其他規定之傳聞證據例外情形，因被告庚○○、檢察
    官均已明示同意作為證據使用（本院審易卷第28頁），至被
    告丙○○則於本院調查證據時，知有第159 條第1 項不得為
    證據之情形，而未於言詞辯論終結前聲明異議，也視為同意
    作為證據使用。再者，本院審酌卷內並無事證顯示各該陳述
    之作成時、地與週遭環境，有何致令陳述內容虛偽、偏頗之
    狀況後，也認為適當，分依刑事訴訟法第159 條之5 第1 項
    、第2 項之規定，為傳聞法則之例外，應有證據能力。
貳、實體方面
一、訊據被告丙○○坦承前開事實二所示之犯行不諱；另被告庚○○就其係將前開阿蓮郵局帳戶之存摺、提款卡及密碼，俱
    提供予欠缺信賴關係之「阿國」，及該帳戶嗣遭詐欺集團成
    員作為向被害人辛○○○詐欺取財使用等情固均坦言在卷，
    惟矢口否認有何幫助犯詐欺取財罪之意，並辯稱：我是為了
    辦理貸款，才會將自己所申辦之前開阿蓮郵局帳戶之存摺、
    提款卡及密碼提供予「阿國」，我也是受害者而要無幫助詐
    欺取財犯意云云。經查：
  (一)前開事實二所示之犯行，及被告庚○○於98年6 月中旬某日
    ，在高雄縣阿蓮鄉阿蓮郵局附近之某便利超商，將其所申辦
    前開阿蓮郵局之存摺、提款卡及密碼，俱提供予欠缺信賴關
    係之「阿國」，嗣該帳戶則遭詐欺集團成員用以向被害人辛○○○詐欺取財3 萬元得手等情，為被告丙○○、庚○○坦
    言在卷，且經被害人乙○○、子○○、壬○○、癸○○、己○○、戊○○、甲○○、辛○○○，及證人王銘賢（附表編
    號1 所示帳戶之申辦人）於警詢中陳述明確，並有前開2 只
    門號SIM 卡申請書、用戶資料、申設基本資料查詢、通聯調
    閱查詢單，及前開阿蓮郵局、安定郵局000000-0號帳戶、大
    寮中庄郵局000000-0號帳戶、彰化銀行桃園分行0000000000
    0000號帳戶、華南銀行水湳分行00 0000000000 號帳戶資料
    、交易明細表（客戶歷史交易清單）、匯款執據（自動櫃員
    機交易明細表）、拍賣網頁列印資料、電子郵件列印資料等
    件在卷足稽，自均堪認定。
  (二)被告庚○○雖辯稱其係出於申辦貸款之目的，始交付前開阿
    蓮郵局帳戶之存摺、提款卡及密碼等物，而矢口否認有何幫
    助詐欺取財之未必故意云云。惟查：
    1.被告庚○○關於其係將前開阿蓮郵局帳戶之存摺、提款卡
      及密碼等件，俱交予欠缺信賴關係之「阿國」以申辦貸款
      ，且迨見對方未依承諾支付貸款，復未返還存摺、提款卡
      及密碼等件，猶未立即辦理掛失手續等所辯，均已悖於常
      情，原無由採信。況縱認被告庚○○前開關於交付「動機
      」之所辯屬實，被告庚○○於交付前開阿蓮帳戶存摺、提
      款卡之際，既連同密碼併予交付，則被告庚○○顯然知悉
      且兼具容任取得前開阿蓮郵局帳戶之人，可得將該帳戶作
      為提、存及轉匯款項等使用之意思，原堪明認。
    2.現今一般人前往郵局或金融機構申辦帳戶使用，要非難事
      ，如非供作不法用途，應無不以自己名義申請，而另設法
      、設詞向他人央求提供、索取之必要。又邇來各式各樣之
      詐欺取財犯罪類型層出不窮，該等犯罪多係利用他人之帳
      戶以躲避警方追查，並迭經媒體廣為披載、報導，此應為
      常人本於一般認知能力所能知悉，被告庚○○既係心智健
      全之成年人，自當無不知之理，其竟將自己之帳戶提供予
      毫無信賴關係之他人使用，足認其對於該帳戶遭用於詐欺
      取財使用有所預見，且亦無違其本意，其關於欠缺幫助詐
      欺取財犯意等所辯，係屬卸責之詞，不足採信。
  (三)綜上所述，本案事證明確，被告丙○○、庚○○之幫助詐欺
    取財犯行均堪認定，應依法論科。
二、查該取得、持用前開2 只門號SIM 卡，及前開阿蓮郵局帳戶
    存摺、提款卡、密碼之詐欺集團成員，共同基於意圖為自己
    不法所有之犯意聯絡，各向被害人乙○○、子○○、壬○○
    、癸○○、己○○、戊○○、甲○○、辛○○○施用詐術，
    並致使各該被害人因陷於錯誤而分別匯付款項入詐欺集團成
    員所指定之帳戶，所為各係犯刑法第339 條第1 項之詐欺取
    財罪。惟被告丙○○、庚○○容任、提供欠缺信賴關係之他
    人，使用自己申辦門號SIM 卡、帳戶之行為，並不能逕與向
    被害人施以欺罔之詐術行為等視，且亦無證據證明被告丙○○、庚○○曾參與詐欺取財犯行之構成要件行為，是故被告
    丙○○、庚○○均僅係對於他人遂行之詐欺取財犯行，資以
    助力，所為俱係犯刑法第339 條第1 項、刑法第30條第1 項
    前段之詐欺取財罪幫助犯，爰依刑法第30條第2 項之規定，
    減輕其刑。被告丙○○以事實上一同時轉賣前開2 只門號SI
    M 卡之行為，幫助詐欺集團成員分別向被害人乙○○、子○○、壬○○、癸○○、己○○、戊○○、甲○○詐欺取財得
    逞，為想像競合犯，應從一情節重者處斷；被告丙○○幫助
    詐欺集團成員分別向被害人戊○○、甲○○詐欺取財之犯行
    雖未據起訴，惟該行為與檢察官已起訴之部分既具有想像競
    合犯之裁判上一罪關係，本院自得併予審理。被告丙○○、
    庚○○各經事實欄所示有期徒刑之宣告及執行完畢，有臺灣
    高等法院被告前案紀錄表各1 份在卷可稽，被告丙○○、庚○○分別於各該有期徒刑執行完畢後，5 年以內再犯本案有
    期徒刑以上之罪，均應論以累犯，且各加重其刑。被告丙○○、庚○○均同有前開刑之加重、減輕事由，應依法先加後
    減。
三、本院審酌被告丙○○、庚○○容任欠缺信賴關係之他人，使
    用自己申辦之門號SIM 卡、帳戶，而幫助詐欺集團成員遂行
    詐欺取財之財產犯罪，致使真正犯罪者難以被查獲，助長社
    會犯罪風氣，行為確實可議。再斟以被告丙○○於本院準備
    程序及審理中，已知全然坦承犯行不諱，且具悔意；至被告
    庚○○則否認其具幫助詐欺取財犯意之犯後態度。末兼衡被
    害人乙○○、子○○、趙建弘、癸○○、己○○、戊○○、
    甲○○、辛○○○所受損害之程度等一切情狀，爰分別量處
    如主文所示之刑，並參酌被告丙○○、庚○○各自之經濟狀
    況，均諭知以1000元折算1 日之易科罰金折算標準。
據上論結，應依刑事訴訟法第299 條第1 項前段，刑法第339 條
第1 項、第30條第1 項前段、第2 項、第55條、第47條第1 項、
第41條第1 項前段，刑法施行法第1 條之1 ，判決如主文。
本案經檢察官丁○○到庭執行職務。
中    華    民    國    99    年    3     月    9     日
                  刑事第十一庭  審判長法  官  黃三友
                                      法  官  陳億芳
                                      法  官  莊珮吟
以上正本證明與原本無異。
如不服本判決應於收受判決後10日內向本院提出上訴書狀，並應
敘述具體理由。其未敘述上訴理由者，應於上訴期間屆滿後20日
內向本院補提理由書(均須按他造當事人之人數附繕本)「切勿逕
送上級法院」。
中    華    民    國    99    年    3     月    9     日
                                      書記官  鍾淑美
┌───────────────────────────────────────────────┐
│附表：                                                                                        │
├─┬────┬─────────────────────────┬──────────────┤
│編│被害人之│被    害    人    遭    詐    欺    之    經    過│遭詐騙之匯款時間、金額及匯入│
│號│姓    名│                                                  │帳戶                        │
├─┼────┼─────────────────────────┼──────────────┤
│1 │乙○○  │詐欺集團成員先使用丙○○所申辦之0000000000號行動電│於98年6 月15日15時5 分許，將│
│  │        │話，取得王銘賢申辦之安定郵局000000-0號帳戶（下稱前│4萬 元匯入前開安定郵局帳戶  │
│  │        │開安定郵局帳戶）之存摺、提款卡及密碼後，再進而致電│                            │
│  │        │乙○○佯稱自己為乙○○同事，因購屋急需支付新臺幣（│                            │
│  │        │下同）4 萬元款項云云，使乙○○陷於錯誤，按對方指示│                            │
│  │        │（，因而）                                        │                            │
├─┼────┼─────────────────────────┼──────────────┤
│2 │子○○  │詐欺集團成員於網路不實刊登販賣CANON EOS450D 數位相│於98年6 月12日23時45分許，將│
│  │        │機等訊息，並留下丙○○所申辦之0000000000號行動電話│1 萬1,000 元，匯入大寮中庄郵│
│  │        │門號資以取信訊息瀏覽者，使子○○閱覽該訊息且進以該│局000000-0號帳戶            │
│  │        │門號與對方聯繫後，陷於錯誤，按對方指示先行匯付半數│                            │
│  │        │之貨款入對方指定之帳戶（，因而）                  │                            │
├─┼────┼─────────────────────────┼──────────────┤
│3 │壬○○  │詐欺集團成員於網路不實刊登販賣CANON 數位相機之訊息│於98年6 月10日11時32分許，將│
│  │        │，並留下丙○○所申辦之0000000000號行動電話門號資以│2 萬3,000 元，匯入彰化銀行桃│
│  │        │取信訊息瀏覽者，使壬○○閱覽該訊息後陷於錯誤，按對│園分行00000000000000號帳戶（│
│  │        │方指示匯付貨款入對方指定之帳戶（，因而）          │下稱前開彰銀桃園分行帳戶）  │
│  │        │                                                  │                            │
├─┼────┼─────────────────────────┼──────────────┤
│4 │癸○○  │詐欺集團成員於網路不實刊登販賣二手32吋數位液晶電視│於98年6 月10日12時許，將5,00│
│  │        │之訊息，並留下丙○○所申辦之0000000000號行動電話門│0 元，匯入前開彰銀桃園分行帳│
│  │        │號資以取信訊息瀏覽者，使癸○○閱覽該訊息後陷於錯誤│戶                          │
│  │        │，按對方指示匯付貨款入對方指定之帳戶（，因而）    │                            │
├─┼────┼─────────────────────────┼──────────────┤
│5 │己○○  │詐欺集團成員於網路不實刊登販賣CANON 數位相機之訊息│於98年6 月10日12時39分許，將│
│  │        │，並留下丙○○所申辦之0000000000號行動電話門號資以│9,000 元，匯入前開彰銀桃園分│
│  │        │取信訊息瀏覽者，使己○○閱覽該訊息後陷於錯誤，按對│行帳戶                      │
│  │        │方指示匯付貨款入對方指定之帳戶（，因而）          │                            │
├─┼────┼─────────────────────────┼──────────────┤
│6 │戊○○  │詐欺集團成員於網路不實刊登販賣二手摺疊式腳踏車之訊│於98年6 月10日12時12分許，將│
│  │        │息，並留下丙○○所申辦之0000000000號行動電話門號資│1 萬2,000 元，匯入前開彰銀桃│
│  │        │以取信訊息瀏覽者，使戊○○閱覽該訊息後陷於錯誤，按│園分行帳戶                  │
│  │        │對方指示匯付貨款入對方指定之帳戶（，因而）        │                            │
├─┼────┼─────────────────────────┼──────────────┤
│7 │甲○○  │詐欺集團成員於網路不實刊登販賣變速摺疊腳踏車之訊息│於98年6 月4 日某時，將9,000 │
│  │        │，並留下丙○○所申辦之0000000000號行動電話門號資以│元，匯入華南銀行水湳分行4262│
│  │        │取信訊息瀏覽者，使甲○○閱覽該訊息且進以該門號與對│00000000號帳戶              │
│  │        │方聯繫後，陷於錯誤，按對方指示匯付貨款入對方指定之│                            │
│  │        │帳戶（，因而）                                    │                            │
└─┴────┴─────────────────────────┴──────────────┘
◎附錄本案所犯法條：
《刑法第339 條第1 項》
意圖為自己或第三人不法之所有，以詐術使人將本人或第三人之
物交付者，處5 年以下有期徒刑、拘役或科或併科1,000 元以下
罰金。
《刑法施行法第1 條之1 》
中華民國94年1 月7 日刑法修正施行後，刑法分則編所定罰金之
貨幣單位為新臺幣。
94年1 月7 日刑法修正時，刑法分則編未修正之條文定有罰金者
，自94年1 月7 日刑法修正施行後，就其所定數額提高為30倍。
但72年6 月26日至94年1 月7 日新增或修正之條文，就其所定數
額提高為3 倍。

司法院資訊處製作；財團法人民間司法改革基金會備份。
